【裁判字號】    94,易,2085
【裁判日期】    950425
【裁判案由】    偽造文書
【裁判全文】
臺灣臺中地方法院刑事判決              94年度易字第2085號
公  訴  人  臺灣臺中地方法院檢察署檢察官
被      告  丙○○
            丁○○
            甲○○
上列被告等因偽造文書案件，經檢察官提起公訴（94年度偵字第
11097號），本院判決如下：
    主    文
丙○○、丁○○共同意圖營利而違反任何人不得媒介外國人非法
為他人工作之規定，丙○○處有期徒刑陸月、丁○○處有期徒刑
伍月，如易科罰金，均以佰元折算壹日。
甲○○共同行使明知為不實之事項而使公務員登載於職務上所掌
之公文書，足以生損害於公眾，處有期徒刑肆月，如易科罰金，
以參佰元折算壹日。
    犯罪事實
一、丙○○意圖營利，為使外國人順利入境臺灣，以達媒介該外
    國人非法為他人工作之目的，與甲○○、阮氏鸞及與丁○○
    各共同為下列犯行：
  (一)丙○○與均無結婚真意之甲○○、越南國成年女子阮氏鸞（
    NGUYEN THI LOAN，另經檢察官為職權不起訴處分，業已強
    制出境，下稱阮氏鸞），共同基於行使明知為不實之事項而
    使公務員登載於職務上所掌之公文書之犯意聯絡，丙○○以
    提供甲○○至越南遊玩並給予不詳代價為誘因，請甲○○至
    越南與阮氏鸞辦理假結婚，俾使阮氏鸞以來臺探親名義順利
    入境臺灣。丙○○、甲○○於民國九十三年三月二十一日共
    同前往越南，並於翌日（二十二日）由甲○○、阮氏鸞在越
    南芹苴市辦理假結婚，取得該國公務員製作之結婚證書。丙○○、甲○○回國後，旋即於同年四月五日，檢具前開結婚
    證書等相關資料，由丙○○陪同甲○○共同至臺中縣清水鎮
    戶政事務所，由甲○○填具結婚登記申請書等申請文件，依
    戶籍法申請辦理與阮氏鸞之結婚登記，並同時換發配偶欄為
    阮氏鸞之國民身分證，使承辦戶籍登記之該管公務員經形式
    審查而將甲○○於九十三年三月二十六日與阮氏鸞結婚、甲○○配偶為阮氏鸞之不實事項，登載於其職務上所掌管之戶
    籍登記資料之電子資訊檔案紀錄（起訴書誤繕為登載於戶籍
    登記簿內）、戶口名簿及所換發國民身分證之公文書，並據
    以核發前開不實結婚內容之戶籍謄本及換發國民身分證予甲○○，足以生損害於戶政機關對戶籍及身分管理之正確性。
    期間丙○○並委請不知情、真實姓名年籍不詳之人，至外交
    部越南代表處駐胡志明市辦事處辦理阮氏鸞入境臺灣事宜，
    經承辦公務員實質審查並核發以甲○○配偶身分來臺探親之
    阮氏鸞居留簽證後，而使阮氏鸞於九十三年四月十七日由桃
    園中正機場入境臺灣，由丙○○一人至機場接機逕將阮氏鸞
    帶走。丙○○、甲○○復承前犯意，於九十三年四月十九日
    ，檢具前開不實結婚內容之戶籍謄本、居留簽證、護照等相
    關資料，由丙○○陪同甲○○至臺中縣警察局，由甲○○填
    具外國人居留停留案件申請表，依入出國及移民法申請辦理
    阮氏鸞之外僑居留證，持之以行使前開戶籍謄本，使承辦之
    該管公務員經形式審查而將甲○○、阮氏鸞為配偶關係之不
    實配偶資料，登載於其職務上所掌之管理外國人居留資料之
    電子資訊檔案紀錄及外僑居留證之公文書，足以生損害於警
    察機關及入出國移民管理機關對於外國人居留管理之正確性
    。
  (二)阮氏鸞入境臺灣由丙○○帶走後，丙○○、丁○○旋基於意
    圖營利媒介外國人非法為他人工作之犯意聯絡，由丙○○負
    責出面與位於臺中縣清水鎮○○路二○號之「小牛頓雙語課
    輔安親班幼兒園」（下稱小牛頓幼兒園）之負責人溫夙敏接
    洽，媒介阮氏鸞自九十三年七月二十一日起，以每月薪資新
    臺幣（下同）一萬五千元之代價，在上址小牛頓幼兒園工作
    ，並約定前二年應每月將上開薪資中之一萬二千元給予丙○○或丁○○，後二年則應每月將上開薪資中之一萬元給予丙○○或丁○○，作為支付上開媒介之酬金，丁○○並先後於
    同年八月二十日、九月二日及十月二十日，出面向溫夙敏領
    走阮氏鸞之每月薪資各一萬二千，合計三萬六千元，並與丙○○朋分花用，阮氏鸞則僅各領得三千元，迄九十三年十一
    月一日阮氏鸞不堪工作負荷而逃走。嗣於九十四年五月二日
    阮氏鸞向臺中縣警察局清水分局自首，經警循線查獲始悉上
    情。
二、案經臺中縣警察局清水分局報請臺灣臺中地方法院檢察署檢
    察官偵查起訴。
    理    由
一、認定犯罪事實所憑證據及理由：
  (一)本案證據能力部分：
  1.被告丙○○、丁○○、甲○○對於證人阮氏鸞、溫夙敏於警
    詢、偵查中之證述，於本院準備程序均陳明對證據能力無意
    見，亦均未於言詞辯論終結前聲明異議，視為於審判程序同
    意作為證據，且本院院審酌上開警詢筆錄作成之情況並無不
    當，且其等二人於偵查中經檢察官訊問所為之證述，均經結
    證擔保其證言之真實性，並無顯不可信之情形，依刑事訴訟
    法第一百五十九條之五第二項、第一百五十九條之一第二項
    之規定，自均有證據能力。
  2.被告丙○○、丁○○對於共同被告甲○○於警詢時之供述，
    於本院準備程序均陳明對證據能力無意見，亦均未於言詞辯
    論終結前聲明異議，視為於審判程序同意作為證據，本院審
    酌被告甲○○上開警詢筆錄作成之情況並無不當，且被告甲○○復於本院審理時以證人身分經結證而為陳述，已保障被
    告丙○○、甲○○二人與共同被告甲○○間相互詰問對質之
    機會，依刑事訴訟法第一百五十九條之五第二項、第二百八
    十七條之二之規定，共同被告甲○○於警詢時所為不利於被
    告丙○○、甲○○之自白，亦有證據能力，自得為證據，附
    此敘明。
  (二)訊據被告丙○○雖不否認其有帶被告甲○○至越南與阮氏鸞
    結婚，其有請人代辦阮氏鸞之居留簽證，及阮氏鸞入境臺灣
    時係由其一人至桃園中正機場接機等情，被告丁○○雖不否
    認其有向溫夙敏拿取前開阮氏鸞之薪資等情，被告甲○○雖
    不否認其有辦理前揭結婚登記，並持載明其與阮氏鸞結婚之
    戶籍謄本辦理前揭外僑居留證等情，惟均矢口否認有前揭不
    法犯行，被告丙○○辯稱：我只是帶被告甲○○到越南與阮
    氏鸞結婚的媒人，阮氏鸞來臺灣後我就把她交給被告甲○○
    ，我不知道阮氏鸞、被告甲○○二人是假結婚，也沒有幫阮
    氏鸞介紹工作等語；被告丁○○辯稱：因為被告甲○○至越
    南結婚欠錢，向我借款十五萬元，我對被告甲○○與阮氏鸞
    結婚過程並不了解，後來是被告甲○○說與阮氏鸞協商後，
    由阮氏鸞賺錢來還我十五萬元之借款，是被告甲○○叫我去
    小牛頓幼兒園收錢，我並沒有媒介阮氏鸞工作等語；被告甲○○辯稱：我與阮氏鸞在越南結婚時有宴客，阮氏鸞回臺灣
    後我有與阮氏鸞同住，我並非與阮氏鸞假結婚，等語。經查
    ：
  1.前揭犯罪事實，業據證人阮氏鸞於警詢時證述：被告甲○○
    是我來臺依親時之假老公，被告丙○○告訴我跟被告甲○○
    辦理結婚後，來臺灣就可以工作，我結婚到臺灣不用跟被告
    甲○○履行夫妻義務，我本意只是為了要工作；我來臺灣後
    沒有見過被告甲○○，亦沒有到被告甲○○家中；來臺灣後
    被告丙○○就帶我去工作；工作地點是照顧小朋友的安親班
    （並當場繪製小牛頓幼兒園現場圖）；我至小牛頓幼兒園上
    班，是被告丙○○帶我去的；被告丙○○後來跟我說，以後
    由另一位被告丁○○跟我收錢；我當時是與被告丙○○約定
    來臺灣工作前二年每月給我薪水三千元，第三、四年起每月
    給我薪水五千元等語明確外（見警卷六至八頁、十三之二頁
    ），復於檢察官訊問時明確結證：老闆即被告丙○○說不管
    我作任何工作必需被扣薪水，前二年每月我可以領到三千元
    ，第三、四年我每月可以領到五千元，作滿四年我就必須回
    越南，我與被告甲○○是假結婚，我只有在越南見過被告甲○○，我來臺灣後都是跟被告丙○○聯絡，是被告丙○○直
    接來機場把我帶走；是被告丙○○帶我到臺中縣清水鎮○○
    路二○號之小牛頓幼兒園；我在小牛頓幼兒園為溫夙敏工作
    時，我沒有領到一萬五千元，溫夙敏只有給我三次各三千元
    ，我有看過溫夙敏給被告丁○○一萬二千元三次；溫夙敏發
    錢時，我領三千元，被告丁○○領一萬二千元，我與被告丁○○都在現場，且三次均是如此；我在警詢時所言正確等語
    （見偵查卷十九、二○頁）。核與被告甲○○於警詢時自承
    ：我與阮氏鸞結婚時沒有宴請親友，我至越南花費的錢都是
    被告丙○○支付的；阮氏鸞入境臺灣後即為被告丙○○接走
    ，我根本不知道阮氏鸞何時要入境臺灣；我與阮氏鸞結婚，
    是因為被告丙○○要阮氏鸞來臺灣工作，一開始還沒有到越
    南時，被告丙○○即表示要帶我到越南玩，所有費用也由被
    告丙○○支付；阮氏鸞來臺灣後我沒有見過阮氏鸞，也不知
    道阮氏鸞做什麼工作等語（見警卷二至四頁），及證人溫夙
    敏先於警詢時證述：阮氏鸞在小牛頓幼兒園工作，是被告丁○○來收阮氏鸞的薪水等語（見警卷十三之六頁），再於檢
    察官訊問時結證：我付給阮氏鸞三次各三千元薪水，付給被
    告丁○○三次各一萬二千元等語（見偵查卷十九頁），三者
    互核情節相符，應堪憑採。此外，並有阮氏鸞與被告甲○○
    之結婚證書、阮氏鸞之外僑居留證、戶口名簿、臺中縣警察
    局外僑居留資料查詢（明細內容顯示畫面）、國人入出境端
    末查詢報表（見警卷二三至二七、三三、三四頁）；阮氏鸞
    於警詢時當場繪製之小牛頓幼兒園現場圖；登載阮氏鸞、被
    告甲○○不實配偶資料之戶籍謄本、戶口名簿、外僑居留證
    ；臺中縣清水戶政事務所九十四年十二月二十三日覆本院函
    併附結婚登記申請書、前開結婚證書（見本院卷三一至三五
    頁）；臺中警察局九十四年十二月二十六日覆本院函併附外
    國人居留停留案件申請表、前開戶籍謄本、居留簽證、護照
    （見本院卷三八至四二頁）等影本各一件附卷可證。
  2.被告甲○○對於阮氏鸞之學歷、有無兄弟姊妹、在越南家係
    居住何處等阮氏鸞相關之個人基本資料，均一無所悉，甚且
    於本院審理時仍將阮氏鸞之姓名誤為「阮秀鸞」等情，業據
    甲○○於本院審理時自承並結證明確（見本院卷七一、七二
    頁），且衡諸其與阮氏鸞結婚迄今已逾二年之相當期間，倘
    被告甲○○與阮氏鸞確有結婚之真意，豈會諸如阮氏鸞之姓
    名、學歷、家人乃至越南家居何處等最基本之個人資料，均
    毫無所悉之理。再參以被告甲○○於檢察官訊問時仍陳明：
    其在警詢時所述係正確等語（見偵查卷十四頁），益見被告
    甲○○嗣翻異前詞，並以前揭情詞置辯，顯係事後卸責及故
    為迴護被告丙○○之詞，不足採信。
  3.又被告甲○○於前揭時地辦理結婚登記及外僑居留證事宜時
    ，被告丙○○確係有陪同被告甲○○前往辦理等情，業據被
    告丙○○於警詢時陳明在卷（見警卷十五頁），並經共同被
    告即證人甲○○於本院審理時結證明確（見本院卷七三頁）
    ，且參諸共同被告甲○○於警詢時證述：其與阮氏鸞在越南
    之結婚及簽證手續，均係由被告丙○○辦理等語（見警卷三
    頁）。足見被告丙○○、甲○○確係基於犯意聯絡，並以被
    告丙○○提供前揭結婚證書予被告甲○○，由被告甲○○持
    之以向戶政機關辦理前揭不實之結婚登記之行為分擔方式，
    以遂行前揭犯罪事實欄(一)之犯行，甚為明確。
  4.被告丁○○雖辯稱：因被告甲○○結婚欠錢向其借款十五萬
    元，且係被告甲○○說與阮氏鸞協商後，商定由阮氏鸞賺錢
    以還其十五萬元之借款，是被告甲○○叫我去小牛頓幼兒園
    收錢等語，並舉借據一紙為證。惟共同被告即證人甲○○除
    於警詢時業已明確證述：我不認識被告丁○○，我沒有向被
    告丁○○借款，被告丁○○說我至越南娶妻缺錢借十五萬元
    給我不是事實等語外（見警卷四之三頁），並於本院審理時
    結證：我不知道是何人帶阮氏鸞到小牛頓幼兒園工作，我不
    知道阮氏鸞在小牛頓幼兒園工作一個月的薪水為何等語明確
    （見本院卷八一頁），已堪認被告丁○○前開所辯，顯非事
    實。再參諸被告丁○○提出之前開借據一紙，其上係記載債
    權人為賴榮爐即：被告丁○○改名前之姓名（九十三年六月
    二日改名為丁○○），有戶籍謄本一紙在卷可按（見警卷四
    ○頁），然於本院審理時質之證人甲○○是否認識「賴榮爐
    」時，證人甲○○竟一無所悉，甚且稱呼被告丁○○為「賴
    高梁」，亦據證人甲○○於本院審理時證述甚詳（見本院卷
    七七、七九、八三頁），益見被告丁○○前開所辯，顯係臨
    訟杜撰、事後卸責之詞，委無可採。
  5.再者，綜參被告丁○○於警詢時自承：我知道是被告丙○○
    介紹阮氏鸞與被告甲○○結婚等語（見警卷十九頁），及被
    告丁○○臨訟而以前開顯非事實之被告甲○○至越南結婚欠
    錢而向其借款等語置辯，暨前述之被告丙○○負責出面接洽
    、約定薪資而媒介阮氏鸞至小牛頓幼兒園工作，被告丁○○
    負責出面收取阮氏鸞每月薪資一萬五千元中之各一萬二千元
    之分工方式等情，則被告丁○○對於阮氏鸞入境臺灣後，確
    係明知被告甲○○與阮氏鸞間係假結婚，且阮氏鸞至小牛頓
    幼兒園工作，亦核與阮氏鸞來臺居留即：因結婚來臺探親之
    目的互不相符，而屬非法工作，仍與被告丙○○共同基於營
    利之意圖，互有犯意聯絡及行為分擔而為前揭犯罪事實欄(二)
    之犯行，足堪認定。
  (三)綜上所述，被告三人前開所辯，顯均係事後卸責之詞，不足
    採信。是本案事證明確，被告三人前揭犯行，均堪認定，應
    依法論科。
二、論罪科刑：
  (一)按外國人持居留簽證之有效護照經查驗許可入國後，取得居
    留資格；外國人取得居留資格後，應於十五日內，向主管機
    關申請外僑居留證，為入出國及移民法第二十一條、第二十
    二條所明定。已入國者，得以書面委託他人代辦申請居留事
    項；申請居留案件，其資料不符或欠缺者，應於主管機關通
    知送達翌日起十五日內補正；外國人申請外僑居留證，應備
    外僑居留證申請書、護照及居留簽證、其他證明文件，及及
    最近半身脫帽正面照片二張，送主管機關（內政部入出國及
    移民署設立前，此項業務係由外國人居留地之警察局辦理）
    ，此觀入出國及移民法施行細則第八條第一項、第八條之一
    及外國人停留居留及永久居留辦法第五條第一項、第十八條
    之規定甚明。綜核前開規定，顯見主管機關核發外僑居留證
    時，係依申請人所持業經實質審查通過之外國人居留簽證（
    該居留簽證係實質審查之理由，詳後述第(七)點理由所述）等
    文件，據以形式審查而登載於其職務上所掌之公文書。至於
    核發外僑居留證後，主管機關事後雖應對該外國人執行查察
    登記其從事之活動是否與居留目的相符等實質事項，惟此僅
    係主管機關事後查察、判斷有無撤銷外僑居留證事由存在之
    規範，此觀外國人居留或永久居留查察登記辦法第二條、第
    五條、第八條之規定，亦甚明確，自不得以此反謂主管機關
    核發外僑居留證時，即有實質審查權限，附此敘明。次按上
    開戶政機關、警察機關公務員，憑以輸入電腦處理，登載被
    告與阮氏鸞之不實結婚、配偶資料於職務上所掌之戶籍登記
    資料、管理外國人居留資料等電子資訊檔案紀錄內，係屬該
    管公務員職務上所掌管刑法第二百二十條第二項規定以文書
    論之公文書。又行為人以欺罔或其他不正之方法，利用不知
    情之公務員，將反於事實之不實事項登載於公務員職務上所
    掌之公文書，足以生損害於公眾或他人者，性質上固屬「間
    接的無形偽造」文書之一種，而成立刑法第二百十三條公務
    員登載不實事項於公文書罪之間接正犯；但刑法第二百十四
    條對於此項犯罪已有獨立處罰之規定，苟有此種犯行，自應
    論以該條之罪責（最高法院八十三年度臺上字第一七三八號
    判決意旨參照）。是核被告丙○○、甲○○就犯罪事實欄(一)
    之辦理前開不實之結婚登記、外僑居留證，並持該不實結婚
    登記之戶籍謄本據以辦理前開外僑居留證之犯行，均係犯刑
    法第二百十六條、第二百十四條之行使使公務員登載不實事
    項之公文書罪（下稱行使使公務員登載不實罪）；被告丙○○、丁○○就犯罪事實欄(二)之犯行，均係違反就業服務法第
    四十五條規定，均應依同法第六十四條第二項之意圖營利媒
    介外國人非法為他人工作罪論處。
  (二)被告丙○○、甲○○、阮氏鸞間就行使使公務員登載不實罪
    之犯行，及被告丙○○、丁○○間就意圖營利媒介外國人非
    法為他人工作罪之犯行，均各有犯意聯絡及行為分擔，均各
    為共同正犯。
  (三)被告丙○○、甲○○就前開辦理不實之結婚登記、外僑居留
    證，並持該不實結婚登記之戶籍謄本據以辦理前開外僑居留
    證之犯行，其使公務員登載不實之低度行為為行使之高度行
    為所吸收，不另論罪。
  (四)被告丙○○所犯行使使公務員登載不實罪、意圖營利媒介外
    國人非法為他人工作罪論間，有方法結果之牽連關係，應從
    一重依意圖營利媒介外國人非法為他人工作罪論處。
  (五)爰審酌被告丙○○、甲○○為使外國人以來臺探親名義順利
    入境臺灣，竟虛以不實之結婚事項辦理前開不實之結婚登記
    、外僑居留證，進而行使使公務員登載不實事項之公文書犯
    行，犯罪動機非善，且足生損害於主管機關對於戶籍、身分
    及外國人居留管理之正確性，對社會秩序所生危害非輕，又
    被告丙○○、丁○○媒介外國人非法為他人工作而圖得不法
    利益，犯罪目的亦值非難，且被告三人犯後均飾詞卸責、未
    見悔意，再兼衡及被告丁○○、甲○○先前未有刑事前科紀
    錄，尚無不良素行，有臺灣高等法院被告全國前案紀錄表附
    卷可按，暨被告三人之智識程度、犯罪手段、參與犯罪程度
    等一切情狀，各量處如之文所示之刑，並均諭知易科罰金之
    折算標準，以示懲儆。
  (六)關於被告丙○○、甲○○行使越南國公務員所核發之結婚證
    書之行為部分。按我國刑法為國內法採屬地主義以保護中華
    民國之法益為目的，其第五條所稱本法於凡在中華民國領域
    外犯該條所列第一款至第五款之罪適用之，雖兼採保護主義
    之立法，但其目的乃在確保我國刑法所應保護之法益，蓋該
    條上列各款之保護對象，於我國家之生存、財政金融及經濟
    之安定進步並國際信用，至有關係，其第五款所指犯刑法第
    二百十四條、第二百十六條之罪，必須合於我刑法第二百十
    四條規定之要件，惟法文所稱公務員職務上所掌管之公文書
    ，係指我國公務員（如駐外使、領館人員）所掌管之我國公
    文書而言，至於在我國境外使外國公務員在其職務上所掌之
    外國公文書為不實之登載，於我國之法益既無絲毫影響，且
    不在我刑法保護範圍之內，應由所在國家之法律加以保護處
    罰。又在我國境外除犯刑法第五條至第七條之罪外，法無處
    罰明文。最高法院著有六十九年度臺上字第二六八五號判例
    可資參照。查本件被告丙○○、甲○○在越南國取得之結婚
    證書，無論該國對於結婚登記係採形式審查或實質審查，因
    該結婚證書係屬外國公務員所核發之文書，故被告丙○○、
    甲○○等其後行使越南國公務員核發之結婚證明書以申請我
    國簽證、結婚登記等行為，依前開說明，非屬我國刑法保護
    範圍，自不應處罰，併此敘明。
  (七)又外交部及駐外館處受理簽證申請時，應衡酌國家利益、申
    請人個別情形及其國家與我國關係決定准駁；其有下列各款
    情形之一，外交部或駐外館處得拒發簽證：1.在我國境內或
    境外有犯罪紀錄或曾遭拒絕入境、限令出境或驅逐出境者；
    2.曾非法入境我國者；3.患有足以妨害公共衛生或社會安寧
    之傳染病、精神病或其他疾病者；4.對申請來我國之目的作
    虛偽之陳述或隱瞞者；5.曾在我國境內逾期停留、逾期居留
    或非法工作者；6.在我國境內無力維持生活，或有非法工作
    之虞者；7.所持護照或其外國人身分不為我國承認或接受者
    ；8.所持外國護照逾期或遺失後，將無法獲得換發、延期或
    補發者；9.所持外國護照係不法取得、偽造或經變造者；10.
    有事實足認意圖規避法令，以達來我國目的者；11.有從事恐
    怖活動之虞者；12.其他有危害我國利益、公共安全、公共秩
    序或善良風俗之虞者，外國護照簽證條例第十二條第一項定
    有明文。從而，外國人民申請進入臺灣地區，其申請入境之
    事由是否屬實，主管機關應為實質審查，以判斷其真實與否
    ，並非一經聲明，即有登載之義務，甚為明灼。是本件被告
    丙○○委請不知情、真實姓名不詳之人至外交部越南代表處
    駐胡志明市辦事處，以不實之阮氏鸞、被告甲○○結婚事由
    ，申請入境臺灣地區，既須經主管機關為實質之審查以為准
    駁之決定，縱主管機關疏未審查，致使朦混通過，准許入境
    ，仍不構成刑法第二百十四條之使公務員登載不實罪，附此
    敘明。
三、公訴意旨另以：被告丁○○與被告丙○○、甲○○係基於前
    揭犯罪事實欄(一)犯行之犯意聯絡，而共同為前開不實之結婚
    登記、外僑居留證，並持該不實結婚登記之戶籍謄本據以辦
    理前開外僑居留證之犯行，因認被告丁○○涉犯刑法第二百
    十六條、第二百十四條之行使使公務員登載不實罪嫌等語。
    惟按犯罪事實應依證據認定之，無證據不得認定犯罪事實；
    又不能證明被告犯罪者，應諭知無罪之判決，刑事訴訟法第
    一百五十四條第二項、第三百零一條第一項定有明文。再按
    刑事訴訟法第一百六十一條已於九十一年二月八日修正公布
    ，其第一項規定「檢察官就被告犯罪事實，應負舉證責任，
    並指出證明之方法。」因此，檢察官對於起訴之犯罪事實，
    應負提出之證據及說服之實質舉證責任。倘其所提出之證據
    ，不足為被告有罪之積極證明，或其指出之證明方法，無從
    說服法院以形成被告有罪之心證，基於無罪推定之原則，自
    應為被告無罪判決之諭知，最高法院著有九十二年臺上字第
    一二八號判例可資參照。訊據被告丁○○堅詞否認前揭不法
    犯行，且觀諸證人甲○○、阮氏鸞前揭證述內容，顯無積極
    證據證明於其等二人在越南假結婚迄辦理前開不實結婚事項
    之結婚登記乃至外僑居留證之過程中，除被告丙○○外，被
    告丁○○亦確有共同參與其中之事實，已難遽為不利被告丁○○之認定。再參以證人阮氏鸞於警詢時證述：我至小牛頓
    幼兒園上班，是被告丙○○帶我去的；被告丙○○後來跟我
    說，以後由另一位被告丁○○跟我收錢等語，已如前述。依
    證人阮氏鸞之前揭證言，被告丁○○於辦理前揭不實之結婚
    登記、外僑居留證之事宜前，被告丁○○是否有與被告丙○○、甲○○乃至阮氏鸞事前共同謀議，並居於支配掌控之地
    位，而使被告丙○○、甲○○、阮氏鸞為前揭犯罪事實欄(一)
    之行使使公務員登載不實罪之犯行，實仍有相當程度之合理
    懷疑存在。則被告丁○○雖於警詢時自承：我知道是被告丙○○介紹阮氏鸞與被告甲○○結婚，亦知道被告丙○○辦理
    結婚登記等語（見警卷十九頁），衡情無非係於被告丙○○
    、甲○○、阮氏鸞遂行前揭犯罪事實欄(一)之犯行之事後，始
    知上情，自難依此逕為不利被告丁○○之認定。此外，本院
    復查無其他積極證據足資證明被告丁○○有與被告丙○○、
    甲○○及阮氏鸞共同為前揭犯罪事實欄(一)之行使使公務員登
    載不實罪之犯行，自不得以推測或擬制之方法，以為裁判基
    礎。此部分本應為諭知被告丁○○無罪之判決，然公訴意旨
    認此部分與被告丁○○前開有罪部分有牽連犯之裁判上一罪
    關係，爰不另為無罪之諭知，附此敘明。
據上論斷，刑事訴訟法第二百九十九條第一項前段，就業服務法
第六十四條第二項，刑法第十一條前段、第二十八條、第二百十
六條、第二百十四條、第二百二十條第二項、第五十五條、第四
十一條第一項前段，罰金罰鍰提高標準條例第一條前段、第二條
，判決如主文。
本案經檢察官乙○○到庭執行職務。
中    華    民    國    95    年    4     月    25    日
                  刑事第九庭    審判長法  官  陳得利
                                      法  官  莊秋燕
                                      法  官  何世全
以上正本證明與原本無異。
如不服本判決，應於送達後十日內向本院提出上訴狀（須附繕本
），上訴於臺灣高等法院台中分院。
                                      書記官  童洪芳美
中    華    民    國    95    年    4     月    25    日
附錄論罪科刑法條：
就業服務法第四十五條
任何人不得媒介外國人非法為他人工作。
就業服務法第六十四條第二項
意圖營利而違反第四十五條規定者，處三年以下有期徒刑、拘役
或科或併科新臺幣一百二十萬元以下罰金。
刑法第二百一十六條
行使第二百十條至第二百十五條之文書者，依偽造、變造文書或
登載不實事項或使登載不實事項之規定處斷。
刑法第二百一十四條
明知為不實之事項，而使公務員登載於職務上所掌之公文書，足
以生損害於公眾或他人者，處三年以下有期徒刑、拘役或五百元
以下罰金。


司法院資訊處製作；財團法人民間司法改革基金會備份。
